臺灣高等法院刑事判決　　　　　　　 100年度上訴字第1779號
上　訴　人　臺灣板橋地方法院檢察署檢察官
被　　　告　陳亦喬
上列上訴人因被告搶奪案件，不服臺灣板橋地方法院100 年度訴
字第193號，中華民國100年3 月31日第一審判決（起訴案號：臺
灣板橋地方法院檢察署99年度偵字第31977 號），提起上訴，本
院判決如下：
    主  文
上訴駁回。
    事  實
一、陳亦喬與林志峰（由檢察官另行起訴）基於意圖為自己不法
    所有之竊盜犯意聯絡，於民國99年11月24日下午1 時許，相
    偕至臺北縣板橋市（現改制為新北市板橋區，下同）館前西
    路150 之2 號金永生銀樓，向負責人謝小雯佯稱欲購買金飾
    ，使謝小雯取出不同款式之金飾供渠等試戴，再由林志峰趁
    謝小雯招呼陳亦喬而不知之際，藉口至店外抽煙後，將試戴
    於手上之金戒指1 只（重2 錢85分，價值新臺幣15,000元）
    攜出店外，竊取得手後離去。嗣陳亦喬亦藉故領錢離去，謝
    小雯於盤點物品時始發現金戒指短少1 只，隨即追呼上前，
    於臺北縣板橋市○○街某處攔阻陳亦喬，經報警處理後，始
    查悉上情。
二、案經謝小雯訴由臺北縣政府警察局（現改制為新北市政府警
    察局）板橋分局移送臺灣板橋地方法院檢察署檢察官偵查起
    訴。
    理  由
甲、程序部分：
一、按被告以外之人於審判外之言詞或書面陳述，除法律有規定
    者外，不得作為證據，刑事訴訟法第159條第1項固定有明文
    ；惟被告以外之人於審判外之陳述，雖不符同法第159條之1
    至第159之4之規定，而經當事人於審判程序同意作為證據，
    法院審酌該言詞陳述或書面陳述作成時之情況，認為適當者
    ，亦得為證據。又當事人、代理人或辯護人於法院調查證據
    時，知有第159條第1項不得為證據之情形，而未於言詞辯論
    終結前聲明異議者，視為有前項之同意，同法第159條之5第
    1 、2 項亦定有明文。被告陳亦喬就證人謝小雯於警詢中證
    述之證據能力，於準備程序中已陳明不爭執之意旨，本院於
    審理時提示證人謝小雯於警詢中陳述內容並告以要旨，且經
    公訴人、本案被告表示意見，當事人已知上述陳述乃審判外
    陳述，均未於言詞辯論終結前對該等記載審判外陳述筆錄之
    證據資格有何異議，依據首開規定，應視為被告已有將上開
    證人審判外陳述作為證據之同意，本院審酌上開證人審判外
    陳述作成時之情況，並無不能自由陳述之情形，亦未見有何
    違法取證或其他瑕疵，且與待證事實具有關聯性，認為以之
    作為證據應屬適當，而得作為證據，合先陳明。
二、被害人乃被告以外之人，本質上屬於證人，其於檢察官或法
    院前陳述被害經過，亦應依人證之法定偵查、審判程序具結
    ，方得作為證據。證人謝小雯於偵查中陳述其被害經過，未
    依法具結，所述無證據能力。惟就認定被告所為不構成搶奪
    罪部分，非以證人謝小雯之陳述資為搶奪犯罪事實存在之基
    礎，其論斷僅要求與卷內所存在之證據資料相符，所使用之
    證據並不以具有證據能力之證據為限，附此敘明。
乙、實體部分：
一、上開事實，迭據被告陳亦喬於警詢、原審、及本院審理時，
    坦承不諱，與證人即被害人謝小雯於警詢中之證述核無不合
    ，且有與所述相符之金永生銀樓監視器翻拍畫面51張存卷可
    資佐證。足認被告之自白與事實相符。至於共同被告林志峰
    於警詢中否認有何竊盜行為（見99年度偵字第31977 號偵查
    卷第13頁）；於本院結稱：伊趁謝小雯不注意之際，取走試
    戴之金戒指，純係其個人所為，謝小雯不知情云云（見本院
    100 年8 月2 日審判筆錄），前後自相齟齬，且與被告陳亦
    喬、證人謝小雯等之陳述扞格難入，難以信實。綜上，本案
    事證明確，被告犯行堪予認定，應依法論科。
二、核被告陳亦喬所為，係犯刑法第320 條第1 項竊盜罪；被告
    與林志峰間，有犯意聯絡及行為分擔，皆為共同正犯。公訴
    意旨請依刑法第325 條第1 項搶奪罪論擬，固非無見；第按
    ，刑事法上之竊盜、搶奪罪，其犯罪構成要件，雖同具不法
    得財之意思，但搶奪罪係乘人不備，公然掠取他人之財物；
    至於竊盜罪，則係乘人不知，將他人支配下之財物，移入自
    己實力支配（管領）下之謂（最高法院22年上字第1334號判
    例、83年度台上字第3008號、74年度台上字第5011號等判決
    參照）。經查：證人即被害人謝小雯於警詢中乃證稱：被告
    與一名自稱其老公之男子一同到伊所經營之金永生銀樓，以
    要購買金項鍊及金戒指為由，叫伊將店內的金項鍊及金戒指
    一一拿出來給他們試戴，等到當日下午13時30分許，在試戴
    戒指時，該名男子先以要到店外抽煙為由，先行離去，伊當
    時覺得怪怪的，沒過多久，被告亦以領錢為由，藉故離去，
    伊發現剛剛給他們試戴之金戒指1 只不見了，便請伊先生去
    追她等語（見99年度偵字第31977 號偵查卷第17頁）。於偵
    查中復證稱：被告與自稱她老公之人（即林志峰）連續3 天
    到伊店裡，第3 天下午1 時許也是兩個一起過來，一直拿不
    同樣式出來試，要伊秤重算價錢，男的戒指戴在手上，伊當
    時沒有注意到，男的走出去，然後女生又說要去領錢也離開
    ，伊在整理戒指發現少1 個，伊後來看監視器，發現戒指是
    男生拿走的等語（見99年度偵字第31977 號偵查卷第68頁）
    。而核閱卷內金永生銀樓監視器翻拍畫面（見99年度偵字第
    31977 號偵查卷第38頁至第42頁、第71頁至第85頁），亦未
    見林志峰有何公然掠取之行為，或被害人謝小雯阻止林志峰
    離開銀樓之行為。俱徵被害人謝小雯於林志峰實施取走試戴
    金戒指之行為時，尚未察覺其情，仍然處於不知狀態，俟林
    志峰得手離開銀樓後，見被告亦藉詞離去，清點戒指後，方
    發覺受害，追呼被告甚明。足證被告與共犯林志峰2 人並非
    乘謝小雯不備，公然掠取其財物；實係趁謝小雯不知之際，
    將謝小雯所有之戒指移入自己實力支配下無疑。衡諸上開裁
    判先例意旨，本件被告與共犯林志峰所為，係該當於竊盜罪
    ，而非搶奪罪。公訴意旨認被告係犯搶奪罪，容有誤會，其
    起訴法條應予變更。
三、原審同此認定，適用刑法刑法第320 條第1 項、第28條、第
    41條第1 項前段，刑法施行法第1 條之1 ，審酌被告不思以
    己力謀取財物，竟以竊取行為他人物品之方式，冀得不法之
    財物，貪圖小利，破壞社會秩序及他人財產安全，行為實有
    不當，惟念及被告並無前科紀錄，素行良好，此有本院被告
    前案紀錄表在卷可稽，暨其生活狀況、犯罪之動機、目的、
    犯罪分工情形、所生危害，暨犯後坦承犯行，態度良好等一
    切情狀，論處被告共同竊盜，處拘役59日，如易科罰金，以
    新臺幣1,000 元折算1 日。核無違誤，量刑尚稱適當，應予
    維持。檢察官未提出其他補強證據，徒憑己見，主張被告所
    為係犯搶奪罪，指摘原判決此部分認事用法不當，為無理由
    ，其上訴應予駁回。
據上論結，應依刑事訴訟法第368 條，判決如主文。
本案經檢察官陳玉珍到庭執行職務。
中    華    民    國   100    年    8     月    23    日
                  刑事第十二庭審判長法  官   蔡永昌
                                    法  官   王美玲
                                    法  官   蔡新毅
以上正本證明與原本無異。
檢察官如不服本判決，應於收受送達後10日內向本院提出上訴書
狀，其未敘述上訴之理由者並得於提起上訴後10日內向本院補提
理由書（均須按他造當事人之人數附繕本）「切勿逕送上級法院
」。
被告不得上訴。
                                    書記官   賴立旻
中    華    民    國   100    年    8     月    23    日